臺灣士林地方法院刑事判決　　　　　　　　　　　　 九十二年度訴字第二六九號
　　公　訴　人　臺灣士林地方法院檢察署檢察官
　　被　　　告　乙○○
　　義務辯護人　蕭蒼澤律師
右列被告因偽造貨幣等案件，經檢察官提起公訴（九十一年度偵字第一○八一五號）
，本院判決如左：
    主  文
乙○○意圖供行使之用，而收集偽造之通用紙幣，處有期徒刑年貳月。扣案如附表
所示之偽造新台幣壹仟元紙幣共肆拾張、安全線貼紙貳張共計拾陸條均沒收。
    事  實
一、乙○○於民國九十一年八月三十日凌晨一時四十分許，在臺北市○○路、長安西
    路口，搭乘丙○○（另由本院九十二年訴字第二三六號審理中）所駕駛之車牌號
    碼Ｕ四—六○九一號自小客車後，明知丙○○所交付如附表所示之新台幣（下同
    ）面額一千元紙幣共四十張，均屬偽造中央銀行發行之通用紙幣（下簡稱偽鈔）
    ，竟意圖供行使之用而收受，並將其中三十九張偽鈔置於薪資袋內（含防偽線即
    安全線貼紙二張共計三十六條），另一張偽鈔（編號ＬＸ七六七一一五ＥＵ，已
    貼妥安全線貼紙）則與其所有真鈔混同置於其所穿著長褲口袋內以收集之。嗣於
    同日凌晨二時四十分許，行經臺北市南港區○○○路○段底、民權街口時，因丙○○、乙○○二人形跡可疑，經擔任巡邏勤務之臺北市政府警察局南港分局舊莊
    派出所警員甲○○、替代役男丁○○示意停車接受盤查，乙○○匆匆將薪資袋塞
    入左腳鞋內，為丁○○發覺，嗣為警自其所穿鞋內扣得前開薪資袋（內有三十九
    張一千元偽鈔及安全線貼紙二張共三十六條）及所著長褲口袋內扣得一千元偽鈔
    一張（編號ＬＸ七六七一一五ＥＵ），因而查悉上情。
二、案經臺北市政府警察局南港分局報請臺灣士林地方法院檢察署檢察官偵查起訴。
    理  由
一、訊據被告乙○○固承認於右揭時地收受丙○○所交付之一千元紙幣四十張之事實
    ，惟矢口否認有何意圖供行使之用而收集偽鈔之犯行，辯稱：上開扣案四十張紙
    幣，係丙○○還伊之欠款，當天丙○○連同薪資袋交給伊時並未清點，直接放入
    口袋中，並且另數五千元還伊，總共清償四萬五千元，根本不知道薪資袋內所裝
    者為偽鈔云云。辯護人並以：證人丙○○所述，顯為卸責之詞，並不足以採信，
    且由證人即被告所僱用員工陳麗貞到庭證稱：被告經營港式炭烤，每日約有五千
    元至七千元營業額，可知被告確實有資力借款予丙○○，當天係因被告之父車禍
    住院，亟需費用開刀救急，被告始向丙○○催討欠款，丙○○竟以偽鈔冒充真鈔
    交付予被告，被告應無收集偽鈔供行使之意圖云云，資為辯護。惟查：
  (一)被告於警訊時供稱：伊從頭至尾將薪資袋（含偽鈔）握在手上，再轉交警察，並
    非彎下腰自鞋內取出（參見九十一年度偵字第一○八一五號偵查卷第十六頁）云
    云，至偵查中始改口稱：係從口袋內取出薪資袋（含偽鈔共四十張）（參見九十
    一年度核退字第七九四號偵查卷第七頁）云云，前後所述不一，已難輕信。參以
    證人即查獲本案之臺北市政府警察局南港分局舊莊派出所警員甲○○、替代役男
    丁○○於偵審中均一致結證稱：由於丙○○有毒品前科紀錄，而被告有彎腰之動
    作，懷疑毒品係藏放在被告處，丁○○乃呼叫甲○○自對街過來要求被告取出所
    藏之毒品，詎被告彎下腰自鞋子腳後跟取出薪資袋，裡面有假鈔（見九十一年度
    偵字第一○八一五號偵查卷第九十四頁、第九十五頁、本院九十二年七月十日訊
    問筆錄）等語，查證人甲○○、丁○○係警務人員，與被告並無仇怨，斷無虛構
    事實置身陷偽證重罪之嫌，二人所述應堪採信。況被告自承臨檢時警員要伊出示
    證件，核對無誤後即返還，若非被告彎腰動作啟人疑竇，豈會招致替代役男丁○○發覺，並召喚警員甲○○過來處理，要求其取出所藏放之物。又如非其明知薪
    資袋內所裝者為偽鈔及安全線，何須故意藏放於腳後跟？顯係為防警員緝獲其收
    集偽鈔之犯行，乃故意藏放以求兔脫，足見其所辯不知丙○○所交付者係偽鈔云
    云，應無可採。
  (二)又證人丙○○雖否認有交付上開偽鈔予被告之情事，然被告自警訊至偵審中均一
    致指稱薪資袋係丙○○交付予伊，徵以丙○○亦曾於九十一年四月十九日交付十
    五張一千元偽鈔予許華、同年五月二十九日、三十一日分別交付其女友三張、
    五張一千元偽鈔、同年五月三十一日亦經警在其身上皮夾內扣得四十七張一千元
    偽鈔等情（參見本院九十二年度訴字第二三六號判決、臺灣士林地方法院檢察署
    檢察官九十一年度偵字第五九一三號起訴書），足以佐證被告所收集之偽鈔，確
    係來自丙○○無誤。又被告雖指稱丙○○向伊借款共四萬五千元，被查獲當天係
    丙○○將薪資袋內四萬元及另數五千元還清欠款云云，惟已遭證人丙○○否認，
    是否確有借款乙事，並非無疑，況被告既自稱有資力可借貸他人，並舉證人即其
    員工陳麗貞到庭證明其確有資力，何以竟切結無資力負擔律師費用（參見本院卷
    切結書），而由本院指定義務辯護人？所辯情節顯相矛盾，不足採信。
  (三)再者，查獲當時係自薪資袋內扣得三十九張一千元偽鈔及安全線貼紙二張共三十
    六條，另自被告口袋內起獲一張一千元偽鈔（已貼妥安全線貼紙與真鈔混同置放
    ）等情，除據被告於偵查中供明在卷外，亦經證人甲○○、丁○○於偵審中證述
    屬實，並有渠二人出具之書面報告附卷可憑，由此可見，倘非被告有將系爭偽鈔
    持以行使之意圖，何以另將一張偽鈔與其所有之真鈔混放一起，且該張偽鈔（編
    號ＬＸ七六七一一五ＥＵ）已貼妥安全線貼紙與其餘三十九張偽鈔僅有灰色墨仿
    造者不同，較具真實性，亦經本院當庭勘驗無誤，益見其具有行使之意圖。
  (四)末查本件為警查扣如附表所示之一千元偽鈔四十張，經送中央銀行發行局鑑定結
    果，該批偽鈔均以彩色噴墨方式仿印，以透明漆仿隱藏字，無凹版印紋凸起效果
    ；紙質與真鈔不同，部分偽鈔以螢光筆繪製仿紙張螢光纖維絲，水印以灰色墨在
    紙張背面仿製，安全線以灰色墨仿印，無折光變色效果；左下角面額數字以燙印
    方式仿折光變色油墨，無折光變色反應，此有該局九十一年九月三十日台央發字
    第○九一○○五二四三○號函在卷可考，足證確均屬偽造無訛，被告既經營炭烤
    生意，對於近來市面偽鈔氾濫必有警覺及較高辨識真偽之能力，焉能諉為不知，
    其復將其中一紙偽鈔與真鈔混放，足見其知情丙○○所交付之紙鈔為偽鈔。況丙○○倘係清償借款，何不一次點清四萬五千元交付被告，卻將四萬元裝在薪資袋
    內併同另外五千元交給被告？此情顯悖於常理。另徵以薪資袋內除偽鈔外尚裝有
    安全線貼紙二張共計三十六條，足供加工扣案偽鈔使之更像真鈔，而不易判斷，
    倘果係清償借款，豈有將安全線一併交付之理，被告辯稱不知丙○○所交付之四
    十張係屬偽鈔云云，實難採信。
  (五)綜上所陳，被告所辯無非卸責之詞，洵無可採，本件事證已臻明確，其犯行足堪
    認定，應依法論科。
二、核被告所為，係犯刑法第一百九十六條第一項之意圖供行使之用而收集偽造通用
    紙幣罪。爰審酌被告之素行、智識程度，其犯罪之動機、目的、手段，所收取偽
    鈔之數量，因而可能致生之危害及犯罪後猶飾詞圖卸尚無悔意等一切情狀，量處
    如主文所示之刑，以示懲儆。至扣案如附表所示之偽造一千元通用紙幣，均應依
    刑法第二百條宣告沒收。另扣案安全線貼紙二張共計三十六條，係被告所有，預
    備將前開偽鈔之安全線改製更具真實性之用，爰依刑法第三十八條第一項第二款
    宣告沒收。
三、公訴意旨另略以：被告乙○○於為警查獲後，竟為求解免刑責獲得釋放，基於行
    求賄賂之犯意，自其所穿鞋內取出其藏放之前開薪資袋，持三十九張一千元偽造
    通用紙幣充作真鈔，向依據法令從事公務中之警員甲○○行求違背職務釋放而行
    使之，惟遭甲○○所拒，將乙○○帶回舊莊派出所處理後，另自乙○○所著長褲
    口袋內扣得之千元偽造通用紙幣一張，因認被告另涉犯貪污治罪條例第十一條第
    一項之對於公務員違背職務行賄罪（起訴書誤載為同法第十一條第二項、第一項
    之非公務員人違背職務行賄罪）及刑法第一百九十六條第一項之行使偽造通用紙
    幣罪嫌。然查：
  (一)本件公訴人認被告乙○○涉有前揭行賄及行使偽造通用紙幣犯行，無非係以證人
    甲○○、丁○○證稱被告自其所穿鞋內取出藏放之薪資袋向警員甲○○行求賄賂
    惟遭拒等語，為其主要論據。訊據被告對於右揭時地將薪資袋取交警員之事實固
    不爭執，惟堅決否認其有之行賄及行使偽鈔之犯行，辯稱：是警察要伊將身上所
    有東西都拿出來，伊既聽命將薪資袋取交警員，何以誣指伊行賄等語。
  (二)按犯罪事實應依證據認定之，無證據不得推定其犯罪事實。又不能證明被告犯罪
    者，應諭知無罪之判決，刑事訴訟法第一百五十四條第二項、第三百零一條第一
    項分別定有明文。另按事實之認定，應憑證據，如未能發現相當證據，或證據不
    足以證明，自不能以推測或擬制之方法，為裁判基礎；且認定事實所憑之證據，
    其為訴訟上之證明，須達於通常一般之人均不致有所懷疑而得確信者，始得據為
    有罪之認定，倘其證明尚未達到此一程度，而有合理懷疑存在時，尚難為有罪之
    認定基礎；苟積極之證據不足以為被告事實之認定，即應為被告有利之認定，更
    不必有何有利之證據。其以情況證據（即間接證據）斷罪時，尤須基於該證據在
    直接關係上所可證明之他項情況事實，本乎推理作用足以確證被告有罪，方為合
    法，不得徒憑主觀上之推想，將一般經驗上有利被告之其他合理情況逕予排除。
    最高法院三十年上字第八一六號、三十二年上字第六七號、四十年台上字第八六
    號判例、七十六年台上字第四九八六號判例分別著有明文，可供參酌。
  (三)經查前揭替代役男趙啟明、警員甲○○之書面報告雖分別指稱：「‧‧‧李姓男
    子（按指被告）將學長（按指警員甲○○）拉至路旁陰暗之處，隨即彎身自左腳
    鞋內取出一團狀似裝有鈔票之薪資袋交給學長，並苦苦哀求要求學長收下且放其
    一馬，‧‧‧」（見九十一年度偵字第一○八一五號偵查卷第三十二頁）云云、
    「‧‧‧李姓男子（按指被告）苦苦哀求請放其一馬，隨即拉員到路邊暗巷前空
    地彎身取出一團捲折狀以薪資袋裝有鈔票一疊交員要求收下，隨即轉身離去‧‧
    ‧」（見同上偵查卷第三十九頁）云云，惟偵查中證人甲○○證稱：「‧‧‧李
    後來將我拉到旁邊，叫我放他走，然後他彎下腰從褲管內拿一包東西給我，當初
    那邊很暗，那包東西我感覺上是錢。回派出所後，我打開薪資袋，發現是三十九
    張偽鈔。」（見同上偵查卷第九十四頁）等語，客觀上似乎係被告交付賄賂以求
    縱放，然參諸證人甲○○於本院訊問時結證稱：「‧‧‧我故意跟乙○○說，丙○○已經知道，乙○○很勉強跟我說，我給你，你放我走，後來就彎腰拿了一包
    東西給我，當時我以為是毒品，用薪資袋裝著，捲起來，我手一摸，知道那不是
    毒品，應該是錢，我現場沒有打開，我跟他說你涉嫌行賄，‧‧‧（問：被告是
    否有表示那一包裡面是什麼東西？）沒有，只是表示要我們放他一馬。‧‧‧（
    問：你如何判斷乙○○有行賄的意圖？）我當時判斷丙○○的毒品會在乙○○身
    上，但是乙○○拿給我時，我一摸發現不是毒品，他拿那一包錢給我時，跟我說
    放他一馬，所以我認為他是行賄，馬上逮捕。」（見本院九十二年七月十日訊問
    筆錄）等語，可見所謂被告行賄，純係證人甲○○之主觀猜測。參之證人丁○○
    偵查中證稱：「李將呂拉到旁邊，並說『我將東西給你，你放我走。』（見同上
    偵查卷第九時五頁）及本院訊問時結證稱：「‧‧‧乙○○‧‧‧跟呂警員說『
    我東西給你，你放我走好不好，我等一下還有事情』‧‧‧『我都拿給你了，不
    要這樣，你放我走』。」（見同上本院訊問筆錄）等語，益明被告因恐丙○○已
    供出交付偽鈔之情事，心虛之下乃主動交出偽鈔，向警員求饒，並非行賄之意。
    況倘係行賄，何以連同安全線貼紙二張共三十六條一併交出，亦可佐證被告絕無
    行賄之犯行，警員甲○○所認顯有誤會。揆諸前揭說明意旨，公訴人所舉之證據
    尚不足以證明被告犯有行賄罪及行使通用紙幣罪，此部分既不能證明被告犯罪，
    原應為無罪之諭知，惟公訴意旨認此部分與前開有罪部分有實質上一罪（意圖供
    行使之用而收集偽造通用紙幣罪為其後之行使行為所吸收）及裁判上一罪（行使
    偽造通用紙幣罪與行賄罪係想像競合犯）關係，爰不另為無罪之諭知，附此敘明
    。
據上論斷，應依刑事訴訟法第二百九十九條第一項前段，刑法第一百九十六條第一項
、第二百條，刑法第十一條前段、第三十八條第一項第二款，罰金罰鍰提高標準條例
第一條前段，判決如主文。
本案經檢察官簡志龍到庭執行職務
中      華      民      國    九十三    年      一      月      六      日
                                  臺灣士林地方法院刑事第六庭
                                      審判長法  官  趙  文  卿
                                            法  官  彭  洪  媛
                                            法  官  李  昆  霖
右正本證明與原本無異。
如不服本判決，應於判決送達後十日內，向本院提出上訴狀。
                                            書記官  李  佩  真
中      華      民      國    九十三    年      一      月      七      日
附錄本判決論罪科刑依據之法條：
刑法第一百九十六條第一項：
  行使偽造、變造之通用貨幣、紙幣、銀行券，或意圖供行使之用而收集或交付於人
  者，處三年以上十年以下有期徒刑，得併科五千元以下罰金。
刑法第二百條：
  偽造、變造之通用貨幣、紙幣、銀行券，減損分量之通用貨幣及前條之器械原料，
  不問屬於犯人與否，沒收之。
